最高法院刑事判決　　　　　　九十四年度台上字第六六０四號
　　上　訴　人　台灣高等法院台中分院檢察署檢察官
　　被　　　告　甲○○
　　　　　　　　　　　　號
　　選任辯護人　陳鴻謀律師
上列上訴人因被告貪污等罪案件，不服台灣高等法院台中分院中
華民國九十四年八月二十四日第二審更審判決（九十四年度上更
(二)字第二二三號，起訴案號：台灣彰化地方法院檢察署九十一年
度偵字第四四九五號），提起上訴，本院判決如下：
    主  文
原判決關於侵占公有財物部分撤銷，發回台灣高等法院台中分院
。
其他上訴駁回。
    理  由
甲、撤銷發回部分（即侵占公有財物部分）：
本件原判決撤銷第一審關於侵占公有財物部分之科刑判決，改判
諭知被告甲○○無罪，固非無見。
惟查：審理事實之法院，對於與被告被訴事實有關之證據，應從
各方面詳予調查，以期發現真實，苟有與待證事實相關之證據尚
未查竣，即難為有利或不利於被告之判斷。證人陳惠芬於偵查中
證述其等在上開銀行擔任收繳稅款之作業流程，係一般納稅義務
人繳交稅款時，由小出納收取現金及稅單並清點無誤後登記於「
現金收入日記簿」，再交大出納覆點無誤後，由大出納將現金留
存，並於收據聯、銷號聯及存查聯三聯單上蓋「收稅之章」，再
將收據聯交還納稅人，每日營業結束時由大出納清單銷號聯數額
與小出納現金登記簿上總額核對無誤後以「應付代收款」科目結
帳等情，另證人張藝耀所供亦大致相同（見本案調查卷第二二、
四四頁，第四四九五號偵查卷第十頁）；衡情既須在該納稅通知
之三聯單上蓋用同一戳章，依作業程序亦應同時一併完成蓋章，
較為便捷。然上開納稅義務人蔡碧玉等人汽燃費納稅通知之銷號
聯、存查聯，於民國九十年七月十九、二十日被告收取稅款時，
均未於當日蓋用「收稅之章」，而僅就收據聯蓋用該收稅之章交
還納稅人，似有違被告平常作業程序（見前揭調查卷第十四至十
九頁），若謂被告並無侵占各該稅款之意圖，其原因殊非明瞭。
又前揭納稅義務人蔡碧玉等六人之汽燃費稅款，分別為新台幣（
下同）四八○○、六二一○、四六二六、六二一○、六二一○、
四八○○元，其中多筆有須使用零錢硬幣之情形，且依作業流程
均須填載於現金收入日記簿以供稽核，如何會連同稅單一併掉落
於被告辦公桌旁與牆壁間隔僅六公分之狹縫內，又未能從日記簿
之記載予以核對察覺，亦饒有詳求之餘地。原審未深入查明，釐
清疑竇，遽以被告所辯該收取之稅款係連同稅單一併掉落於該辦
公桌旁之狹縫內，非無可能，而為被告有利之認定，自嫌調查職
責未盡。檢察官上訴意旨執此指摘原判決不當，尚非全無理由，
應認原判決關於侵占公有財物部分有撤銷發回更審之原因。
乙、駁回部分：
按最重本刑為三年以下有期徒刑之罪之案件，經第二審判決者，
不得上訴於第三審法院，刑事訴訟法第三百七十六條第一款定有
明文。本件被告另被訴於九十年九月七日趁同事謝明勳離開時，
盜用謝明勳所掌之收稅之章，蓋於黃玉真、黃淑燕、一心文具百
貨行之汽燃費之銷號聯及存查聯，而將該三筆汽燃費於同年月二
十三日繳納之不實事項，登載於其業務上所掌之文書稅金簿上，
後因發現謝明勳係於九十年八月一日始接任出納職務，又將收稅
之章撥回九十年九月七日，並加蓋在蔡碧玉、邱陳足、興德成營
造工程有限公司之汽燃費銷號聯及存查聯，將該三筆汽燃費於九
十年九月七日繳納之不實事項登載於其業務上所掌之文書稅金簿
上，涉犯刑法第二百十七條及第二百十六條、第二百十五條之罪
嫌部分，檢察官起訴書認與其餘起訴部分犯意各別，應分論併罰
；而前開部分業經原審於九十三年十一月二十四日以九十三年度
上更(一)字第一二七號判決無罪，嗣被告就該判決之有罪部分提起
第三審上訴後，本院九十四年度台上字第三一六三號刑事判決亦
僅就被告「關於侵占公有財物部分」撤銷，發回原審法院更為審
理，並於理由說明原判決關於不另為無罪之諭知部分（即被告被
訴於九十年七月十九、二十日盜用大出納陳惠芬印章，涉犯刑法
第二百十七條罪嫌部分），依審判不可分原則，併予撤銷發回（
見原審更(一)卷第七二至七七頁，更(二)卷第三、四頁）。是前開另
被訴涉犯刑法第二百十七條及第二百十六條、第二百十五條罪嫌
部分（依公訴意旨並與前揭發回部分間無實質上或裁判上一罪之
審判不可分關係），應於原審更二審前業經同院更一審判決無罪
確定（並經移送執行，有台灣彰化地方法院檢察署九十四年一月
五日彰檢輝丙九三執他一八一三字第二五七號函可稽），並不在
本院前發回更審之範圍內，原審不察，仍就第一審判決關於該業
經原審撤銷改判無罪確定部分一併撤銷改判（於主文諭知原判決
撤銷，甲○○無罪。理由並記載連同上開部分在內之被告全部被
訴事實），固有未合；但刑法第二百十七條及第二百十五條罪之
法定最重本刑均為三年以下有期徒刑，依首開說明，既經第二審
判決，自不得上訴於第三審法院，上訴人竟併對之提起上訴，顯
為法所不許，此部分上訴應予駁回。
據上論結，應依刑事訴訟法第三百九十七條、第四百零一條、第
三百九十五條前段，判決如主文。
中　　華　　民　　國　九十四　年   十一 　月　二十四　日
                      最高法院刑事第八庭
                          審判長法官  呂　潮　澤
                                法官  吳　昆　仁
                                法官  孫　增　同
                                法官  趙　文　淵
                                法官  吳　　　燦
      本件正本證明與原本無異
                                      書  記  官
中　　華　　民　　國　九十四　年　 十一 　月　二十九　日
                                                      Ｑ
